【裁判字號】    96,交上易,1693
【裁判日期】    970109
【裁判案由】    過失重傷害
【裁判全文】
臺灣高等法院臺中分院刑事判決      96年度交上易字第1693號
上  訴  人
即  自訴人  乙○○
代  理  人  甘龍強律師
被      告  丁○○
上列上訴人因被告過失重傷害案件，不服臺灣臺中地方法院96年
度交自字第1號中華民國96年8月15日第一審判決，提起上訴，本
院判決如下：
    主    文
原判決撤銷。
丁○○犯業務過失傷害人致重傷罪，處有期徒刑壹年肆月，減為
有期徒刑捌月。
    犯罪事實
一、丁○○係受僱於榮川蔬菜行，擔任司機，平日駕駛車牌Y2－
    5407號自小貨車運送貨物，為從事駕駛業務之人。其於民國
    95年7月5日凌晨 5時20分許，駕駛上開自小貨車，行經台中
    市○○路 119號前，明知停車時應依車輛順行方向緊靠道路
    右側，且於倒車時，應謹慎緩慢後倒，並應注意其他車輛及
    行人，而依當時之路面乾燥、無缺陷、無障礙物，天候晴、
    晨光，視距良好，顯無不能注意之情事，竟先任意將該自小
    貨車，以與道路呈垂直之方式，停放在台中市○○路 119號
    前之人行道上，嗣欲倒退駛入南京路車道內時，疏未注意南
    京路上之車輛往來情形，而未讓其他正向行駛之車輛先行，
    即貿然快速倒車。適丙○○騎乘車牌NQC－600號重型機車，
    沿南京路行至該處，因閃避不及，遭丁○○所駕駛正在倒車
    之上開自小貨車強力撞擊，致人車倒地，丙○○因而頭部受
    有外傷併多處腦挫傷出血，右大腿撕裂傷，經送澄清醫院由
    醫師於當日施行開顱手術，移除血塊及右大腿撕裂傷縫合，
    同年 7月17日施作氣切手術，同年8月7日施作腦脊髓液引流
    手術，同年 8月30日轉往中山醫學大學附設醫院復健治療，
    至95年10月18日再回澄清醫院住院，於95年10月22日施作顱
    骨修補手術，至95年11月 2日出院轉至中山醫學大學復健中
    心復健迄今，丙○○仍呈意識不清，無法行動，近乎植物人
    狀態，並於95年11月20日經臺灣臺中地方法院以95年度禁字
    第 281號裁定宣告為禁治產人。丁○○於上開肇事後留在現
    場，在有偵查權限之公務員發覺犯罪之前，向到場之員警主
    動陳述肇事經過自首而接受裁判。
二、案經被害人丙○○之配偶乙○○委任律師提起自訴。
    理    由
一、前揭犯罪事實，業據被告丁○○於原審及本院均坦承不諱，
    並有自訴人乙○○提出之台中市○○○道路交通事故當事人
    登記聯單、道路交通事故現場圖、道路交通事故初步分析研
    判表影本各1件、診斷證明書影本4件、臺灣臺中地方法院95
    年度禁字第281號民事宣告禁治產裁定書影本1件為證，復經
    原審法院依職權向臺中市警察局第三分局調取本件交通事故
    卷證資料附卷可憑。又被害人丙○○於本次車禍後，經醫師
    陸續施以開顱手術、氣切手術、腦脊髓液引流手術及顱骨修
    補手術，並復健迄今，仍然意識不清，無法行動，近乎植物
    人狀態，既由臺灣臺中地方法院家事法庭法官囑託台中市澄
    清醫院鑑定，並據以裁定宣告為禁治產人，是被害人所受傷
    害程度，應達刑法第10條第4項第6款所定：「其他於身體或
    健康，有重大不治或難治之傷害」之重傷害。
二、按駕駛人駕駛汽車停車時，應依車輛順行方向緊靠道路右側
    ，且於汽車倒車時，應謹慎緩慢後倒，並應注意其他車輛及
    行人，道路交通安全規則第112條第2項、第110條第2款分別
    定有明文。被告以駕駛貨車運送貨物為職業，自應注意上述
    道路交通安全規定，且觀諸卷附交通事故卷證資料所附之現
    場照片及道路交通事故調查報告表(一)，當時路面乾燥、無缺
    陷、無障礙物，天候晴、晨光，視距良好，顯無不能注意之
    情形，其疏未注意，未緊靠道路右側順向停車，復貿然倒車
    ，以致肇事，使被害人受有前揭重傷害，則被告當有過失無
    疑，且其過失駕駛之行為與被害人所受重傷害之結果，亦具
    相當因果關係，甚為明確。又刑法上所謂業務，係指個人基
    於其社會地位繼續反覆所執行之事務，其主要部分之業務固
    不待論，即為完成主要業務所附隨之準備工作與輔助事務，
    亦應包括在內（最高法院71年台上字第1550號判例參照）。
    被告於本案車禍發生時，係受僱於榮川蔬菜行，擔任司機，
    駕駛車牌Y2－5407號自小貨車運送貨物，此為被告所是認，
    則駕駛本件肇事之自小貨車乃屬被告之業務，其自係從事駕
    駛業務之人。是本件被告業務過失致人重傷之事證已臻明確
    ，其犯行洵堪認定，應依法論罪科刑。
三、核被告所為，係犯刑法第284條第2項後段之業務過失致人重
    傷害罪。被告於肇事後，留在現場，在有偵查權限之公務員
    發覺犯罪之前，向到場之員警主動陳述肇事經過自首而接受
    裁判等情，有臺中市警察局第三分局函送道路交通事故肇事
    人自首情形紀錄表1件在卷足憑（見原審卷第58頁)，自應依
    刑法第62條前段之規定，減輕其刑。
四、原審以被告之罪證明確，予以論罪科刑，固非無見，惟本件
    被告肇事之過失程度甚大，造成被害人丙○○呈意識不清，
    無法行動，近乎植物人狀態，所生損害為重傷害中之最，本
    應量處重度之刑，如其犯後能坦承犯行且賠償被害人之損害
    ，復自首接受裁判而減輕其刑，固得從寬處以低度之刑，然
    被告僅坦承犯行並自首接受裁判，迄未賠償被害人分文之損
    害，自以量處中度之刑，方屬罪刑相當，是原審僅宣告屬低
    度刑之有期徒刑 6月，顯屬過輕，自訴人上訴指摘原判決量
    刑不當，即有理由，應由本院予以撤銷改判。爰審酌被告未
    有前科之素行（參卷附臺灣高等法院被告前案紀錄表）、智
    識程度、生活狀況，肇事之過失程度，其行為造成被害人形
    同植物人，身心痛若甚鉅，雖被告犯後能坦承犯行，尚知悔
    悟，惟迄未支付任何賠償金等一切情狀，量處中度刑之有期
    徒刑1年4月。又被告犯罪之時間在96年 4月24日以前，無中
    華民國九十六年罪犯減刑條例第3條第1項所定不予減刑之情
    形，合於減刑條件，爰併為諭知減得之刑。
五、據上論斷，應依刑事訴訟法第369條第 1項前段、第364條、
    第299條第1項前段，刑法第284第2項後段、第62條前段，刑
    法施行法第1條之1，中華民國九十六年罪犯減刑條例第 2條
    第1項第3款、第7條，判決如主文。
本案經檢察官甲○○到庭執行職務。
中    華    民    國    97    年    1     月    9     日
            刑事第六庭    審判長法  官  李  文  雄
                                法  官  林  靜  芬
                                法  官  張  恩  賜
上列正本證明與原本無異。
不得上訴。
                                書記官  陳  如  慧
中    華    民    國    97    年    1     月    9     日
附錄論罪科刑法條
刑法第284條第2項：
從事業務之人，因業務上之過失傷害人者，處一年以下有期徒刑
、拘役或一千元以下罰金，致重傷者，處三年以下有期徒刑、拘
役或二千元以下罰金。


司法院資訊處製作；財團法人民間司法改革基金會備份。
